【裁判字號】    97,訴,2054
【裁判日期】    980320
【裁判案由】    違反毒品危害防制條例
【裁判全文】
臺灣臺南地方法院刑事判決              97年度訴字第2054號
公  訴  人  臺灣臺南地方法院檢察署檢察官
被      告  甲○○
上列被告因違反毒品危害防制條例案件，經檢察官提起公訴（97
年度毒偵字第2659號、第2879號）後，被告於準備程序中就被訴
事實為有罪之陳述，經本院合議庭裁定改依簡式審判程序審理，
判決如下：
    主  文
甲○○施用第一級毒品，累犯，處有期徒刑壹年。扣案第一級毒
品海洛因參包（驗餘淨重分別為零點零貳貳公克、零點零貳肆公
克、零點零參柒公克）均沒收銷燬之。又施用第一級毒品，累犯
，處有期徒刑壹年。應執行有期徒刑壹年拾月。扣案第一級毒品
海洛因參包（驗餘淨重分別為零點零貳貳公克、零點零貳肆公克
、零點零參柒公克）均沒收銷燬之。
    事實及理由
一、甲○○前於民國90年間，曾因毒品案件，經臺灣臺南地方法
    院裁定送強制戒治，而於91年9月21日戒治期滿執行完畢。
    嗣於95年間，又因毒品案件，經臺灣高等法院臺南分院判處
    有期徒刑1年確定，再經檢察官聲請，而由臺灣臺南地方法
    院裁定減刑為有期徒刑6月確定；另同因毒品案件，經臺灣
    臺南地方法院判處之有期徒刑4月確定後，再經檢察官聲請
    ，而該院裁定就前開2宣告刑定期應執行之刑為9月確定，而
    於97年8月27日縮刑期滿執行完畢。詎甲○○汶仍未戒除毒
    癮且不知悔改，先於97年9月16日晚間6時30分許，在臺南縣
    永康市○○街昆山公園廁所內，施用第一級毒品海洛因1次
    ，而於翌日（17日）下午1時許，在臺南縣永康市○○街與
    大灣七街口，為警盤查查獲持有第一級毒品海洛因3包（驗
    餘淨重分別為0.022公克、0.024公克、0.037公克），再採
    尿送驗而查獲；又於9月20日晚間8時許，在臺南縣永康市○
    ○街391號觀音廟廁所內，施用第一級毒品海洛因1次。
三、按強制戒治執行完畢釋放後，5年內再犯施用毒品之罪者，
    檢察官應依法追訴，毒品危害防制條例第23條第2項定有明
    文。又92年7月9日新修正之毒品危害防制條例刪除二犯及三
    犯之規定，一改修法前繁雜之處遇程序，僅將施用毒品者簡
    化區分為初犯、再犯，並認施用毒品者係屬病患性犯人，以
    觀察、勒戒戒除其身癮，並以強制戒治去除其心癮。經觀察
    、勒戒或強制戒治執行完畢釋放後，若係5年後再犯該條例
    第10條施用毒品罪者，與同條例第20條第1項、第2項關於「
    初犯」之處理方式相同，檢察官應先聲請法院裁定令被告入
    勒戒處所觀察、勒戒，並視有無繼續施用毒品傾向，決定應
    予釋放、為不起訴之處分，或應聲請法院裁定令入勒戒處所
    強制戒治；若係5年內「再犯」同條例第10條施用毒品罪者
    ，依同條例第23條第2項規定，檢察官則應依法追訴。觀諸
    該條例第20條第3項之修正理由：「觀察、勒戒或強制戒治5
    年後再犯者，顯見前所實施之觀察、勒戒或強制戒治已足以
    遮斷其施用毒品之癮，為期自新及協助其戒除毒癮，對此5
    年後再犯者，爰明定仍適用初犯之規定，先經觀察、勒戒、
    強制戒治之程序。」及同條例第23條第2項之修正理由：「
    為配合簡化施用毒品犯之刑事處遇程序，並鑑於經觀察、勒
    戒或強制戒治執行完畢釋放後5年內再犯者，其再犯率甚高
    ，原據以實施之觀察、勒戒及強制戒治既已無法收其實效，
    自應施以刑事處遇。」顯然如施用毒品者係前經觀察、勒戒
    或強制戒治等治療程序執行完畢5年後，始再施用毒品之「
    初犯」，因前所執行之觀察、勒戒或強制戒治已足收戒除毒
    癮之效，自應重新執行觀察、勒戒或強制戒治等治療程序，
    並於治療程序執行完畢後，由檢察官為不起訴處分，毋庸對
    之追訴處罰；反之，在「再犯」之情形，因其先前所為治療
    程序顯未能收戒斷毒癮之效，且考量施用毒品者之再犯率偏
    高，乃簡化其刑事處遇程序，而逕予追訴處罰，不再施以治
    療程序。參酌上開立法理由，修正毒品危害防制條例就施用
    毒品者，祇於「初犯」及「5年後再犯」二種情形，有其追
    訴條件之限制，即須於初犯經觀察、勒戒或強制戒治釋放後
    ，5年內均無施用毒品之行為，始能認其前所實施之觀察、
    勒戒或強制戒治已足遮斷毒癮，而得於5年後再犯時，再予
    適用初犯之規定，重行觀察、勒戒等程序。倘5年內已經再
    犯，被依法追訴處罰，縱其第3次（或第3次以上）施用毒品
    之時間在初犯釋放5年以後，即與「5年後再犯」之情形有別
    ，且因已於「5年內再犯」，顯見其再犯率甚高，原實施觀
    察、勒戒或強制戒治，已無法收其實效，而無5年戒斷期之
    存在，自無再經觀察、勒戒及強制戒治之必要，應由檢察官
    逕行起訴，始符新法修正之本旨。
四、本件被告甲○○於90年間因毒品案件，經本院裁定送強制戒
    治後，於91年9月21日執行完畢釋放，其後於95年間，再犯
    施用毒品等罪，經臺灣高等法院臺南分院、本院分別判處有
    期徒刑確定，並於97年8月27日執行完畢後，又於5年內再犯
    本件施用毒品之罪，依前述說明，自應由檢察官逕為追訴。
    又被告所犯為死刑、無期徒刑或最輕本刑為3年以上有期徒
    刑以外之罪，其於準備程序中就被訴事實為有罪之陳述，經
    法官告知簡式審判程序之旨，並聽取公訴人之意見後，爰依
    刑事訴訟法第273條之1第1項規定，裁定由受命法官獨任進
    行簡式審判程序；又本案之證據調查，依刑事訴訟法第273
    條之2規定，不受同法第159條第1項、第161條之2、第161條
    之3、第163條之1及第164條至第170條規定之限制；並得依
    同法第310條之2準用第454條之規定，製作略式判決書，均
    合先敘明。
五、證據方法：
  (一)詮昕科技股份有限公司濫用藥物尿液檢驗報告。
  (二)臺南市警察局第一分局偵辦涉嫌毒品危害防制條例案送驗尿
    液及年籍對照表。
  (三)正修科技大學超微量研究科技中心檢驗報告。
  (四)臺南縣警察局永康分局偵辦毒品危害防制條例送驗尿液編號
    與真實姓名對照表編號名冊。
  (五)同意書、臺南市警察局第一分局搜索扣押筆錄、扣押物品目
    錄表。
  (六)扣案第一級毒品海洛因3包。
  (七)高雄市立凱旋醫院濫用藥物成品檢驗鑑定書。
  (八)被告自白。
六、查海洛因為第一級毒品，毒品危害防制條例第2條第2項第1
    款定有明文，是核被告所為，係犯毒品危害防制條例第10條
    第1項之施用第一級毒品罪。其施用前持有毒品之低度行為
    ，為施用毒品之高度行為所吸收，不另論罪。被告先後2次
    施用第一級毒品之犯行，犯意個別，行為不同，應予分論併
    罰。再查被告於95年間，曾因毒品案件，經臺灣高等法院臺
    南分院96年度上訴字第931號判決判處有期徒刑1年確定，嗣
    經檢察官聲請，經本院以96年度聲減字第5203號裁定減為有
    期徒刑6月；又於96年間再因毒品案件，經本院以96年度訴
    字第1736號判決判處有期徒刑4月，並經檢察官聲請，而以
    97 年度聲字第543號裁定定其應執行之刑為9月確定，而於
    97年8月28日縮刑期滿執行完畢，有臺灣高等法院被告前案
    紀錄表在卷可稽，被告於5年以內故意再犯本件有期徒刑以
    上之罪，為累犯，應依刑法第47條第1項規定加重其刑。
七、扣案疑似毒品之白色粉末3包，經送高雄市立凱旋醫院鑑定
    結果，確為第一級毒品海洛因無誤（驗餘淨重分別為0.022
    公克、0.024公克、0.037公克），有該院97年11月21日高市
    凱醫驗字第8785號鑑定書附卷可稽，該3包海洛因應依毒品
    危害防制條例第18條第1項之規定沒收銷燬之。
八、依刑事訴訟法第273條之1第1項、第299條第1項前段、第310
    條之2、第454條第2項，毒品危害防制條例第10條第1項、第
    18條第1項，刑法第11條前段、第47條第1項、第51條第5款
    ，判決如主文。
本案經檢察官乙○○到庭執行職務。
中    華    民    國    98    年    3     月    20    日
                  刑事第十四庭  法  官  吳坤芳
以上正本證明與原本無異
如不服本判決應於收受本判後10日內向本院提出上訴書狀，並應
敘述具體理由。其未敘述上訴理由者，應於上訴期間屆滿後20日
內向本院補提理由書狀（均須按他造當事人之人數附繕本）「切
勿逕送上級法院」。
                                書記官  韓若玉
中    華    民    國    98    年    3     月    20    日


司法院資訊處製作；財團法人民間司法改革基金會備份。
